最高法院刑事判決　　　　　　九十六年度台上字第六八七八號
上　訴　人　台灣高等法院高雄分院檢察署檢察官
被　　　告　甲○○
上列上訴人因被告公共危險案件，不服台灣高等法院高雄分院中
華民國九十六年四月九日第二審判決（九十六年度交上訴字第一
八號，起訴案號：台灣屏東地方法院檢察署九十五年度偵字第二
二一八號），提起上訴，本院判決如下：
    主  文
原判決撤銷，發回台灣高等法院高雄分院。
    理  由
本件原判決以公訴意旨略稱：被告甲○○於民國九十四年九月二
十五日上午零時二十分許，駕騎車牌號碼ＰＦＷ－二○六號重型
機車，沿屏東縣東港鎮○○路由北往南行駛，途經該路第三支水
銀燈處，適有林崇喜酒後駕騎車牌號碼ＷＱＢ－七五六號輕型機
車，自後撞及被告機車，致被告及林崇喜皆人車倒地，林崇喜因
而頭部受傷（嗣後經送醫不治死亡）。惟被告未在車禍現場等候
警方或救護人員到場處理，竟逕自駕騎機車逃逸等情，因認被告
涉犯刑法第一百八十五條之四之肇事致人死傷逃逸罪嫌。惟經審
理結果，認為不能證明被告犯罪，因而維持第一審諭知被告無罪
之判決，而駁回檢察官在第二審之上訴，固非無見。
惟查：審理事實之法院對於被告有利及不利之證據應一律注意，
詳為調查，綜合全案證據資料，本於經驗法則以定其取捨，並將
取捨證據及得心證之理由於判決內詳為說明。故證據雖已調查，
而尚有其他必要部分並未調查，仍難遽為被告有利或不利之認定
。原判決採信被告所辯：本件車禍係林崇喜騎機車自後追撞伊機
車所造成，伊並非肇事者，且車禍發生當時係深夜，伊又未攜帶
行動電話，乃返家打電話向「一一九」報案；因伊料想傷者應會
被送至附近之輔英醫院急救，而伊腳部亦受傷，遂未再返回肇事
地點，並非肇事逃逸等語。並於理由內說明：被告於報案時隱瞞
其為肇事者之身分，且謊稱係民眾昏倒而非車禍受傷，而其至輔
英醫院後亦未主動告知警員車禍肇事，係經警員詢問後始被動承
認發生車禍，惟被告既否認其為肇事者，則其於報案時隱瞞上情
，應與其主觀認知有關。且被告於肇事後即返家打一一九電話報
警求援，並於警員林墩慶詢問時坦承發生車禍，可見其並無肇事
逃逸之意思。否則，被告應無以其家中電話報案而留下線索及前
往輔英醫院並向警員自白肇事之必要；況被告腿部受傷情形甚為
輕微，並無不就醫不可，若其有逃逸之意，應在家自行擦藥即可
，毋須前往輔英醫院等情，因認被告並無肇事逃逸之犯意，而為
其有利之認定（見原判決第四頁倒數第九行至第五頁第十一行）
。然原判決並未說明其憑以認定本件車禍係因林崇喜騎機車自後
追撞被告機車所造成之證據及認定之理由，遽謂被告否認其為本
件車禍之肇事者，應與其主觀認知有關云云，而為被告有利之認
定，已嫌理由欠備。且據本件車禍發生當時駕車經過肇事地點並
打電話報警之證人邱義朗於偵查及第一審證稱：伊駕車經過肇事
地點時見有二人躺在地上，其中一人躺著不動，另一人則向其招
手，伊在現場打電話報警後，該向其招手之人已被他人以機車載
走，伊乃留在車禍現場迄救護車前來將躺在地上之人載走後始離
開，伊當時並幫忙將傷者抬上救護車等語（見相驗卷第四十七頁
正面及背面、一審卷第二十六、二十七頁）。而證人即林崇喜之
女林愛真於原審亦證稱：本件車禍地點附近有商店及住家，被告
若欲報警或叫救護車，應非不能就近向商店或住家借用電話使用
等語（見原審卷第四十五頁）。若該二證人所述均屬可信，則邱
義朗既已於車禍現場打電話報警，且附近又有商店及住家可借用
電話，則被告似無離去車禍現場返家打電話報警之必要。且原判
決亦認為被告腳部傷勢輕微，並無非立刻前往醫院就醫不可之須
要；而被告於原審亦陳稱伊前往輔英醫院之目的並非醫療腳傷，
係因伊已撥打「一一九」，想至該醫院察看車禍傷者是否已被送
醫急救等語（見原審卷第四十五頁），則其於肇事後未待警方及
救護車前來現場處理即逕行駕騎機車返回家中之真正動機與目的
為何？即非無進一步探究明白之必要。究竟邱義朗及林愛真前揭
證述是否可信？被告當時是否知悉邱義朗已打電話報警？若是，
何以其不留於肇事現場等待警方前來處理，卻仍逕自離去返家打
電話報警？又本件車禍地點附近有無商店及住家？依案發當時情
況被告向商店或住家借用電話報警有無困難？若否，何以被告不
向商店或住家借用電話報警，卻反而捨近求遠騎機車返回家中打
「一一九」電話？又被告既於救護車到達之前即已離開車禍現場
而返回家中，何以其知悉林崇喜被送至輔英醫院急救而前往該醫
院探察？再者，原判決於理由內謂被告打電話報案時，係謊稱民
眾昏倒，而非車禍受傷等情（見原判決第四頁倒數第九行至倒數
第八行）。倘若無訛，則被告既明知林崇喜係因車禍受傷，何以
其於打電話報案時竟謊稱係「民眾昏倒」，而非車禍受傷？其原
因何在？有無故意隱匿實情以規避調查之意思？若有，此與其於
車禍發生後即逕自騎機車離開肇事現場而返家之舉動有無關聯？
以上諸多疑點攸關被告有無肇事逃逸意圖之認定，猶有深入調查
根究明白之必要。原審對以上疑點未一一詳加探究調查釐清明白
，遽行判決，依上述說明，自有應於審判期日調查之證據而未予
調查之違法。檢察官上訴意旨執以指摘原判決不當，為有理由，
應認原判決有撤銷發回更審之原因。
據上論結，應依刑事訴訟法第三百九十七條、第四百零一條，判
決如主文。
中　　華　　民　　國　九十六　年　 十二 　月　　六　　日
                      最高法院刑事第十二庭
                          審判長法官  洪　文　章
                                法官  王　居　財
                                法官  郭　毓　洲
                                法官  黃　梅　月
                                法官  邱　同　印
      本件正本證明與原本無異
                                      書  記  官
中　　華　　民　　國　九十六　年　 十二 　月　　十　　日
                                                      Ｑ
